【裁判字號】    97,台上,2151
【裁判日期】    970522
【裁判案由】    擄人勒贖
【裁判全文】
最高法院刑事判決            九十七年度台上字第二一五一號
上  訴  人  甲○○
選任辯護人  呂翊丞律師
上列上訴人因擄人勒贖案件，不服台灣高等法院中華民國九十七
年三月二十六日第二審判決（九十六年度上訴字第五０九七號，
起訴案號：台灣桃園地方法院檢察署九十六年度偵字第四一八四
號），提起上訴，本院判決如下：
    主  文
上訴駁回。
    理  由
按刑事訴訟法第三百七十七條規定：上訴於第三審法院，非以判
決違背法令為理由，不得為之。是提起第三審上訴，應以原判決
違背法令為理由，係屬法定要件，如果上訴理由書狀並未依據卷
內訴訟資料，具體指摘原判決不適用何種法則或如何適用不當，
或所指摘原判決違法情事，顯與法律規定得為第三審上訴理由之
違法情形，不相適合時，均應認其上訴為違背法律上之程式，予
以駁回。本件原審經審理結果，認為上訴人甲○○擄人勒贖之犯
行罪證明確，因認第一審論上訴人以共同擄人後意圖勒贖罪，累
犯，處有期徒刑七年四月之判決，為無不合，予以維持，駁回上
訴人在第二審之上訴。已詳敘調查、取捨證據之結果及憑以認定
犯罪事實之心證理由。並就上訴人否認犯行之供詞及其所辯各節
認非可採，詳加指駁。從形式上觀察，原判決並無足以影響判決
結果之違法情形存在。上訴意旨略以：(一)、原判決援引證人即共
犯蘇家慶於偵查中以被告之身分所為之證述，因係未依法具結，
依證據絕對排除法則，當然無證據能力，而不得作為證據，原判
決採為證據，有違證據法則及不適用法則之違法。(二)、原判決援
引證人林郁翔、乙○○、游宗聖等人於警詢之供述作為認定事實
之證據，惟查上揭證人之供述乃屬審判外之陳述，原判決未查明
是否符合刑事訴訟法第一百五十九條之一至第一百五十九條之四
之例外規定，亦未查明該陳述是否經當事人同意作為證據，或當
事人或辯護人於法院調查證據時，知有第一百五十九條第一項不
得為證據之情形，而未於言詞辯論終結前聲明異議者，視為有前
項之同意之情形。縱經視為被告有前項同意作為證據之情形，其
判決理由未具體說明，亦有採證違背證據法則及理由不備之違法
。(三)、由證人游宗聖、蘇家慶、楊德仁、黃格峰於警詢之供述，
即可證明伊與被害人乙○○間確有債務關係存在，伊無任何勒贖
之意圖，然原判決對於上開有利於伊之證據，未加說明不採之理
由，自有理由不備之違法。(四)、伊於警詢供稱：「……因桃園縣
蘆竹鄉俊聯股份有限公司（於民國）九十五年六月停工，公司王
姓負責人怕人去搬工廠的機器，所以請我去看顧，『大富』（按
指被害人乙○○）拿了該公司的假扣押證明，到工廠搬機器，『
大富』說如果我不阻擋他，他就包個紅包（即禮金）給我，但沒
有說要給我多少錢，我有和他說一切照正常程序來就讓他搬，當
天下午『阿坤』與『大富』就和（台灣）桃園地方法院的人來查
封工廠的機器，隔三天後『大富』就帶工人及（桃園縣政府警察
局大園分局＜下同＞）外社派出所的員警來搬機器，之後他都沒
有給我紅包……」等語，依據伊之上開陳述，原審應依法向台灣
桃園地方法院函查或函調是否有伊所述之「俊聯股份有限公司」
之強制執行案件？亦可向外社派出所函查是否有伊所述該派出所
曾派員隨同被害人進行強制執行一事？自可釐清伊與被害人間是
否確有債務關係存在？此等與認事用法有重要關係，或於公平正
義之維護或對被告之利益有重大關係之事項，在客觀上屬應行調
查之證據，又非不易或不能調查，原審未予調查，即率行判決，
自有應於審判期日調查之證據而未予調查之違法云云。然查：(一)
、刑事訴訟法第一百五十九條之一第二項規定：「被告以外之人
於偵查中向檢察官所為之陳述，除顯有不可信之情況者外，得為
證據。」已揭示被告以外之人於偵查中向檢察官所為之陳述，原
則上為有證據能力，僅於顯有不可信之情況，始例外否定其得為
證據。共同被告蘇家慶在偵查中所為之陳述，就上訴人而言，雖
屬被告以外之人於審判外之陳述，但依原判決所為之論證，其偵
查中之供述並無顯有不可信之情況，原判決已敘明其認有證據能
力之理由（見原判決第五至六頁），揆諸上開說明，並無違法可
言。上訴意旨執此指摘，尚非合法之第三審上訴理由。(二)、被告
以外之人於審判外之陳述，雖不符刑事訴訟法第一百五十九條之
一至四之規定，而經當事人於審判程序同意作為證據，法院審酌
該言詞陳述或書面陳述作成時之情況，認為適當者，亦得為證據
；當事人、代理人或辯護人於法院調查證據時，知有第一百五十
九條第一項不得為證據之情形，而未於言詞辯論終結前聲明異議
者，視為有前項之同意。刑事訴訟法第一百五十九條之五定有明
文。原判決業於理由詳加載明：上訴人及其原審選任辯護人於原
審言詞辯論終結前，就證人林郁翔、乙○○、共同被告游宗聖於
警詢之供述之證據能力並未有所爭執，揆諸前開規定，自具有證
據能力等旨（見原判決第四至五頁）。上訴意旨至本院始指摘該
部分證據無證據能力，並謂原判決未具體說明其符合傳聞法則例
外之理由云云，自非上訴第三審之適法理由。(三)、證據之取捨及
犯罪事實之認定，乃事實審法院之職權，苟其取捨，不違背經驗
法則或論理法則，復已敘述其憑以判斷之心證理由，即不得任意
指為違法，而據為上訴第三審之理由。原判決係綜合證人即被害
人乙○○證稱：並未承諾給上訴人紅包；上訴人所舉證人李俊峰
於原審雖證稱：「國雄」曾來找伊，拜託伊出面，說「大富」跟
人家有債務糾紛被抓走，但「大富」是誰伊不認識，對債務糾紛
內容、情形亦不清楚，伊有跟對方通過電話，說「國雄」有承諾
要擔保這筆錢，但不知對方是誰，處理過程中僅打過一次電話，
沒有再聯絡，亦沒有見過在庭之上訴人等語，依證人李俊峰之證
言，充其量僅係受「國雄」之託出面斡旋「大富」之債務糾紛，
但對於「大富」為何人，「大富」究竟與何人有債務糾紛，債務
內容為何等均不知情，即對於被害人與上訴人間究竟有無債務關
係存在，甚至被害人有無承諾給付上訴人紅包一事，均毫不知情
，則尚難以證人李俊峰曾受「國雄」之託出面斡旋「大富」之債
務糾紛，即遽以推論上訴人與被害人間確有債務關係存在，而為
上訴人有利之證據。又縱如上訴人所言，被害人曾承諾給予紅包
云云，然據上訴人於原審準備程序之供述，被害人並未就紅包之
金額及如何給付等情節與上訴人達成合意，僅稱會讓上訴人滿意
等語，而依一般常情，承諾給予紅包者，有關紅包金額之多寡及
如何給付，乃在於贈與人之心意，本無從強求，且因給付金額未
定，尚難因此遽指已取得債權。因認上訴人以被害人曾允諾給予
紅包為詞，辯謂與被害人間有債權債務關係存在，殊非可取。何
況，其片面指稱被害人承認給予紅包云云，乏據可憑，亦無足採
信。已就卷內之證據資料詳為審酌，論述上訴人與被害人間並無
任何債務糾紛，其向被害人勒贖，係基於不法意圖之得心證理由
。此屬事實審法院取捨證據，認定事實之職權判斷，並無違背客
觀存在之經驗法則或論理法則，不容上訴人漫事指為違法。(四)、
刑事訴訟法所稱依法應於審判期日調查之證據，係指與待證事實
有重要關係，在客觀上顯有調查必要性之證據而言，故其範圍並
非漫無限制，必其證據與判斷待證事實之有無，具有關聯性，得
據以推翻原判決，而為不同之認定者，始足當之。上訴人於警詢
固供稱：被害人允諾給予紅包，是在第一審法院受理「俊聯股份
有限公司」強制執行案件當時，外社派出所人員並派警員協助執
行等情，然法院有無受理上訴人所稱之「俊聯股份有限公司」強
制執行案件？外社派出所是否派員協助辦理執行？與被害人有無
允諾給與上訴人紅包，即上訴人與被害人私人間有無債務關係並
無必然關聯，上訴人於原審亦未就此聲請查證，原審未依職權為
上揭無益之調查，要無違法可言。上訴意旨執此指摘，仍非第三
審上訴之適法理由。(五)、所謂對於被告有利之證據不予採納者，
應說明其理由，係指該項證據倘予採納，能予推翻原判決所確認
之事實，而得據以為有利於被告之認定者而言。如非此項有利於
被告之證據，縱未於判決內說明其不足採納之理由，因本不屬於
上開範圍，雖其訴訟程序有所違誤，但仍應受刑事訴訟法第三百
八十條之限制，不得據以為第三審上訴之適法理由。本件證人游
宗聖雖於警詢證稱：被害人欠伊款項，九十六年十一月十六日，
伊與上訴人要求被害人還欠伊等之債務；證人蘇家慶於警詢供述
：上揭時間，游宗聖打電話說他遇到債務人即被害人，要伊過去
支援處理，游宗聖與上訴人均要求被害人還欠他們之款項；證人
楊德仁、黃格峰均證以：九十六年十一月十六日與游宗聖通電話
時，其告知正在處理一件債務各等語。然核證人游宗聖與被害人
是否有債務關係與本件無關，而證人楊德仁、黃格峰係聽聞游宗
聖告知其在處理債務，詳情如何則不得而知。依其等所供內容，
並非有利於上訴人之證據。原判決既已論敘說明上訴人所辯其取
得款項是被害人積欠之債務，並非贖金，無勒贖之意圖等辯詞為
不可採取之理由（見原判決理由貳、一之(三)），雖未另就上開證
人等人之證述並非屬於對上訴人有利之證據特別加以說明，但此
單純訴訟程序上之簡略，並非理由不備，對判決本旨不生任何影
響，自不得執為適法之第三審上訴理由。其上訴違背法律上之程
式，應予駁回。
據上論結，應依刑事訴訟法第三百九十五條前段，判決如主文。
中    華    民    國  九十七  年    五    月  二十二  日
                      最高法院刑事第十庭
                          審判長法官  邵  燕  玲
                                法官  李  伯  道
                                法官  孫  增  同
                                法官  吳      燦
                                法官  李  英  勇
      本件正本證明與原本無異
                                      書  記  官
中    華    民    國  九十七  年    五    月  二十八  日
                                                    Ｍ


司法院資訊處製作；財團法人民間司法改革基金會備份。
